最　高　行　政　法　院　判　決
　　　　　　　　　　　　　94年度判字第00360號
上　訴　人　華禾長榮貿易有限公司
代　表　人　乙○○
被 上訴 人　財政部基隆關稅局
代　表　人　甲○○
上列當事人間因虛報進口貨物事件，上訴人不服中華民國92年8
月22日臺北高等行政法院91年度訴字第2381號判決，提起上訴，
本院判決如下：
　　主  文
上訴駁回。
上訴審訴訟費用由上訴人負擔。
　　理  由
一、本件上訴人主張：上訴人向被上訴人申報自新加坡進口冷凍
    溪蝦乙批（下稱系爭貨物），經被上訴人查核結果認定來貨
    產自中國大陸，且非屬經濟部公告准許間接進口之大陸物品
    ，遂認上訴人有虛報進口貨物產地、數量及逃避管制之違法
    行為，處上訴人罰鍰併沒入貨物。惟查：（一）上訴人於進
    口系爭貨物時係因信賴新加坡中華總商會出具之產地證明而
    申報進口，並無逃避管制之意圖而虛報。退萬步言，該貨物
    縱屬管制不准自大陸進口之貨物，依關稅法第77條規定，被
    上訴人亦應僅責令納稅義務人辦理退運，而不得逕依海關緝
    私條例加以裁罰，惟被上訴人及原訴願機關均未命上訴人辦
    理退運，即逕對上訴人處以裁罰並沒入貨物，顯已違法。原
    判決於審理本件訴訟時，就系爭事實漏未適用關稅法第77條
    之規定，已屬「判決不適用法規」之判決違背法令。（二）
    原審僅以：上訴人申報淨重為15,360公斤，查驗結果淨重15
    ,520公斤，即為認定上訴人虛報進口貨物數量等情，全未說
    明該查驗之重量究以何標準來計算？係抽樣秤重或全數秤重
    ？是否已扣除合理之誤差？秤重查驗過程有否符合法定程序
    ？此項淨重之差異既足使上訴人遭受裁罰乃至沒入貨物之不
    利處分，然原判決對上揭所謂查驗結果之15,520公斤係如何
    計算全未置一詞，便率而認定原處分機關並無違誤，而逕認
    上訴人虛報貨物進口數量云云，自屬判決不備理由。（三）
    上訴人進口系爭貨物所需之產地證明係由新加坡中華總商會
    認證提供，該商會所提供之產地證書經新加坡政府之授權，
    為受委託行使公權力之團體，所為產地證明之核發自應與新
    加坡政府之公權力行為同視，豈可僅因其為民間社團，即遽
    為否定其產地證明之效力，而置新加坡政府之授權於無顧？
    原判決未曾查明該商會是否為受新加坡政府委託行使公權力
    之團體，僅以該商會係民間組織即否定其效力，殊嫌率斷。
    原判決以該產地註明上註記：本驗證僅證明申辦人已在中華
    總商會驗證，至有關文件之內容則不在證明之列等文字，即
    認「該產地證明不在認證範圍」云云，惟該商會提供者既係
    「產地證明」，若又謂該產地證明不在認證範圍，則試問該
    產地證明又將證明何事？且上訴人向該商會申請認證者即為
    貨物產地一事，進而憑其出具之證明而申報進口，均依法定
    程序而為，原判決若欲否定該證明之效力，自應說明其否定
    之理由，又對該證明上之註明若有疑義，亦應函詢該商會以
    查明其真義，非逕以主觀之臆測即率為定論，此亦屬判決不
    備理由之謬誤。（四）末按行政行為應保護人民正當合理之
    信賴，行政程序法第8條後段定有明文，上訴人自新加坡進
    口系爭同類貨物已數年有餘，向來均以新加坡中華總商會出
    具之產地證明為進口報關依據，歷來並均已合法進口該等貨
    物，則揆諸上揭法條，本次系爭貨物之進口，上訴人亦應受
    信賴利益之保護。綜上所述，原判決不無判決不適用法規及
    判決不備理由之違誤，為此請廢棄原判決，並撤銷原處分及
    訴願決定等語。
二、被上訴人未提出答辯狀。
三、原審斟酌全辯論意旨及調查證據之結果，以：查上訴人委由
    合祥報關股份有限公司（下稱合祥報關公司）申報自新加坡
    進口之系爭貨物，經高雄關稅局中興分局電話傳真通報，來
    貨承裝貨櫃自中國大陸起運，案經被上訴人進口貨品原產地
    認定小組審議認定來貨係大陸物品，此有高雄關稅局中興分
    局電話傳真通知單、被上訴人之緝私報告表等附原處分卷可
    稽，且系爭貨物非屬經濟部公告准許間接進口之大陸物品，
    上訴人顯有虛報進口貨物產地、數量（申報淨重15,360公斤
    ，查驗結果淨重15,520公斤）及逃避管制之情事，洵堪認定
    ，被上訴人之處分並無違誤。雖上訴人訴稱：系爭貨物冷凍
    溪蝦，係向新加坡出口商羅星公司進口，事後雖經被上訴人
    認定係產自中國大陸，惟該貨既經新加坡中華商會出具新加
    坡產地證明書，足見上訴人善意信賴該證明書而合法申報進
    口，自無可歸責，不應受罰等語。查上訴人已自承進口冷凍
    溪蝦多次，則其對於冷凍溪蝦之進口業務，以及溪蝦生於淡
    水，新加坡為城市國家，面積狹小，溪蝦產量不多，自為上
    訴人所熟知，又上訴人於訴願書亦承認來貨係經新加坡出口
    商羅星公司向大陸採購，經該公司簡單加工後出口中華民國
    ，羅星公司負責人Mr. Quek稱：本件溪蝦之加工，應非實屬
    轉型，此有駐新加坡台北代表處經濟組89年11月24日FC-C53
    4號函附原處分卷可按。且系爭貨物自中國大陸出口至新加
    坡經簡單加工後出口至中華民國，其產品稅則之歸列，前、
    後稅則號別前六碼均未改變，顯示其加工程度甚低，確未實
    質轉型，依據進口貨品原產地認定標準第2條第1項第1款及
    第4條第3項第2款規定，來貨原產係為中國大陸，並非上訴
    人所申報之產地新加坡。至於上訴人雖提出系爭貨物經新加
    坡中華總商會出具之新加坡產地證明，惟新加坡中華總商會
    （SCCCI）為民間社團法人組織，所出具之NO.54097產地證
    明，雖經我國駐新加坡代表處經濟組所認證，惟該認證另註
    明：本驗證僅證明申辦人已在中華總商會驗證，至有關文件
    之內容則不在證明之列等文字，足見該產地證明不在認證範
    圍，從而上訴人尚難以信賴該產地證明而解免其虛報產地，
    逃避管制之責任。綜上所述，上訴人虛報系爭貨物產地、數
    量，逃避管制，縱非故意，亦難謂無過失，自應受罰，被上
    訴人按改估後之完稅價格，處貨價1倍之罰鍰計355,496元，
    併沒入貨物，認事用法，俱無違誤，訴願決定，予以維持，
    亦無不合，原告起訴意旨，非有理由，因而將訴願決定及原
    處分維持，並駁回上訴人在原審之訴。
四、本院按「報運貨物進口而有左列情事之一者，得視情節輕重
    ，處以所漏進口稅額2倍至5倍之罰鍰，或沒入或併沒入其貨
    物：一、虛報所運貨物名稱．．．四、其他違法行為。」、
    「有前二項情事之一而涉及逃避管制者，依前條第1項及第3
    項論處。」、「私運貨物進口．．．者、處以貨價1倍至3倍
    之罰鍰」、「前二項私運貨物沒入之。」分別為海關緝私條
    例第37條第1項第1款、第4款、第3項及第36條第1項、第3項
    所明定。次按進口非屬「台灣地區與大陸地區貿易許可辦法
    」第7條規定准許輸入之大陸地區物品者，即構成進口禁止
    輸入之物品而涉及逃避管制之違法行為。又「人民違反法律
    上之義務而應受行政罰之行為，法律無特別規定時，雖不以
    出於故意為必要，仍須以過失為其責任條件。但應受行政罰
    之行為，僅須違反禁止規定或作為義務，而不以發生損害或
    危險為其要件者，推定為有過失，於行為人不能舉證證明自
    己無過失時，即應受處罰。」司法院釋字第275號解釋著有
    明文。本件上訴人於民國（下同）89年8月25日委由合祥報
    關股份有限公司（下稱合祥報關公司）向被上訴人申報自新
    加坡進口FROZEN SMALL SHRIMPS SIZE：3-5CM（冷凍溪蝦）
    乙批（進口報單第ＡＮ／ＢＥ／89／Ｙ62 2／7624號），淨
    重為15,360公斤，報列進口稅則第0306．13．00號，稅率
    22.5﹪（訴願決定書誤載為12.5%），完稅價格新台幣（除
    美元外，下同）336,432元。經被上訴人查驗結果，來貨淨
    重為15,520公斤，其產地經高雄關稅局於89年8月29日以（
    89）高興稽密字第011號通知單通報來貨所承裝之貨櫃自中
    國大陸起運。經被上訴人查核結果認定來貨產自中國大陸，
    且非屬經濟部公告准許間接進口之大陸物品，遂認上訴人有
    虛報進口貨物產地、數量及逃避管制之違法行為，被上訴人
    依據海關緝私條例第37條第3項轉據同條例第36條第1、3項
    之規定，按改估後之完稅價格，處上訴人貨價1倍之罰鍰計
    355,496元，併沒入貨物。上訴人不服，申請復查，經被上
    訴人於90年5月1日以基普暖字第90102729號復查決定書駁回
    ，遂循序提起本件行政訴訟。原判決已就上訴人虛報進口貨
    物產地、數量及逃避管制之違反行為暨上訴人所提出新加坡
    中華總商會認證如何不足採，於判決理由中論述綦詳，並認
    被上訴人依據海關緝私條例第37條第3項規定，轉據同條例
    第36條第1項、第3項之規定，按改估後之完稅價格，處貨價
    1倍之罰鍰計355,496元，併沒入貨物，為無不合，訴願決定
    予以維持，亦無不當，經核原判決認事用法均無違誤。至上
    訴論旨雖指被上訴人未依行為時關稅法第77條第1項規定辦
    理退運，原判決未加指正，有判決不適用法規之違法云云，
    惟查被上訴人既已依海關緝私條例第36條第3項之規定，沒
    入貨物，自無再予退運之餘地，上訴意旨，以此指摘原判決
    不當，聲明廢棄，非有理由，應予駁回。
據上論結，本件上訴為無理由，爰依行政訴訟法第255條第1項、
第98條第3項前段，判決如主文。
中    華    民    國    94    年    3    月    17     日
                  第二庭審判長法  官　葉　振　權
                              法  官  林　文　舟
                              法  官　劉　鑫　楨
                              法  官　吳　明　鴻
                              法  官　梁　松　雄
以  上  正  本  證  明  與  原  本  無  異
中    華    民    國    94    年    3    月    17     日
　　　　　　　　　　　　　　　書記官　郭　育　玎
